【裁判字號】    98,審易,2850
【裁判日期】    981230
【裁判案由】    傷害
【裁判全文】
臺灣高雄地方法院刑事判決            98年度審易字第2850號
公  訴  人  臺灣高雄地方法院檢察署檢察官
被      告  丁○○
上列被告因傷害案件，經檢察官提起公訴（98年度偵字第21431
號），本院依簡式審判程序判決如下：
    主  文
丁○○犯傷害罪，處拘役拾伍日，如易科罰金，以新臺幣壹仟
元折算壹日。
    事  實  及  理  由
一、本件被告丁○○所犯為死刑、無期徒刑、最輕本刑為3 年以
    上有期徒刑以外之罪，其就被訴事實為有罪之陳述，經本院
    告知簡式審判程序之旨，並聽取檢察官及被告之意見後，裁
    定進行簡式審判程序。
二、本件犯罪事實及證據，除證據部分補充被告於本院審理中之
    自白外，餘均引用檢察官起訴書之記載（如附件）。
三、按家庭暴力者，謂家庭成員間實施身體或精神上不法侵害之
    行為；又家庭暴力罪者，謂家庭成員間故意實施家庭暴力行
    為而成立其他法律所規定之犯罪；家庭暴力防治法第2 條第
    1 項、第2 項分別定有明文。本案被告與告訴人丙○○具有
    兄弟之身分關係，業據渠等2 人陳明在卷，是被告與告訴人
    係屬家庭暴力防治法第3 條第4 款規定之家庭成員，而被告
    傷害告訴人，已屬家庭成員間實施身體上不法侵害之行為，
    即為家庭暴力防治法第2 條第1 項之家庭暴力，惟因家庭暴
    力防治法之上開規定並無罰則之規定，是以應僅依刑法傷害
    罪之規定予以論罪科刑。核被告所為，係犯刑法第277 條第
    1 項之普通傷害罪。審酌被告與告訴人乃兄弟關係，本應互
    相尊重，被告僅因細故即出手推告訴人，致告訴人受有起訴
    書所載之傷害，且迄今尚未與告訴人達成和解，行為固不足
    取，惟念及被告坦承犯行，犯後態度尚可，告訴人所受傷勢
    非重及檢察官起訴書載明建議本院從輕量刑等一切情狀，量
    處如主文所示之刑及諭知易科罰金之折算標準。
據上論斷，應依刑事訴訟法第273 之1 第1 項、第299 條第1 項
前段、第310 條之2 、第454 條第2 項，刑法第277 條第1 項、
第41條第1 項前段，刑法施行法第1 條之1 ，判決如主文。
本案經檢察官甲○○到庭執行職務。
中    華    民    國    98    年    12    月    30    日
                  刑事第十庭    法  官  顏銀秋
以上正本證明與原本無異。
如不服本判決應於收受本判決後10日內向本院提出上訴書狀，並
應敘述具體理由，如未敘述上訴理由者，應於上訴期間屆滿後20
日內補提理由書狀於本院（均須按他造當事人之人數附繕本）「
切勿逕送上級法院」。
中    華    民    國    98    年    12    月    30    日
                                書記官  林豐富
附錄論罪科刑法條
刑法第277條第1 項（普通傷害罪）
傷害人之身體或健康者，處 3 年以下有期徒刑、拘役或 1 千元
以下罰金。
附件：98年度偵字第21431號起訴書
臺灣高雄地方法院檢察署檢察官起訴書
                                     98年度偵字第21431號
    被      告  丁○○  男  36歲（民國○○年○月○○日生）
                        住高雄市前鎮區鎮○○街406巷5弄3
                          號1樓之2
                        國民身分證統一編號：Ｚ000000000號
    選任辯護人  歐陽志宏律師
上列被告因傷害案件，已經偵查終結，認應該提起公訴，茲將犯
罪事實及證據並所犯法條分敘如下：
        犯罪事實
一、丁○○與同案被告謝吳家玉（其所涉之傷害罪嫌部份另為不
    起訴處分）二人為夫妻關係，丙○○為丁○○之胞兄，鍾寶
    伶與同案被告謝采倩（其所涉之傷害罪嫌部份另為不起訴處
    分）、謝吳家玉三人為姑嫂關係即妯娌關係，謝采倩為丙○
    ○之胞妹，丙○○與鐘寶伶二人為夫妻關係，謝采倩為丁○
    ○之胞姐，鍾寶伶則為丁○○之大嫂，渠等間均屬家庭暴力
    防治法第3條第4款所定之家庭成員關係。謝采倩、謝吳家玉
    、丁○○、丙○○及鐘寶伶等五人於民國98年5月15日上午
    10時30分許，在高雄市前鎮區鎮○○街406巷5弄3號1樓之2
    號之丁○○住處內舉行渠等亡父忌日團聚祭拜時，因丙○○
    於法會進行中飲用酒類致酒醉而干擾法會，謝采倩心生不滿
    遂走向丙○○前對丙○○瞪視一眼，詎丙○○一時激憤，情
    緒激動，竟而基於傷害人之身體之犯意，以徒手毆打謝采倩
    之臉頰一拳（丙○○所涉傷害罪嫌部份，未據謝采倩告訴）
    ，丁○○可預見丙○○可能會因其大力推因重心不穩而跌倒
    受傷之預見，竟仍著手實施推丙○○之不確定故意，上前推
    倒丙○○，致丙○○重心不穩倒地擦撞到地上之桌椅，而造
    成丙○○受有頭部外傷併臉部挫擦傷及背部挫擦傷等之傷害
    。
二、案經丙○○訴由高雄市政府警察局前鎮分局移送偵辦。
        證據並所犯法條
一、證據清單及待證事實
  ┌──┬──────────┬───────────┐
  │編號│  證  據  名  稱    │    待  證  事  實    │
  ├──┼──────────┼───────────┤
  │１  │被告丁○○於警詢及偵│上開事實欄所載（除傷害│
  │    │查中之供述（見偵查警│之故意者外）之全部犯罪│
  │    │卷第11至13頁及第45至│事實。                │
  │    │49頁98.5.23警詢筆錄 │                      │
  │    │、98.9.10訊問筆錄） │                      │
  ├──┼──────────┼───────────┤
  │２  │證人即被告丁○○之配│同上。                │
  │    │偶謝吳家玉於警詢及偵│                      │
  │    │查中之供述（見偵查卷│                      │
  │    │第4至6頁及第45至49頁│                      │
  │    │98.5.23警詢筆錄、98.│                      │
  │    │9.10訊問筆錄）      │                      │
  ├──┼──────────┼───────────┤
  │３  │證人即告訴人丙○○於│上開事實欄所載之全部犯│
  │    │警詢中之指訴（見偵查│罪事實。              │
  │    │卷第14頁98.5.18警詢 │                      │
  │    │筆錄）              │                      │
  ├──┼──────────┼───────────┤
  │４  │證人即被告丁○○之大│被告丁○○與證人即告訴│
  │    │嫂鍾寶伶於警詢中之證│人丙○○彼此間於前開事│
  │    │述（見偵查卷第10頁98│實欄所載之時、地發生肢│
  │    │.5.18警詢筆錄）     │體拉扯之事實。        │
  ├──┼──────────┼───────────┤
  │５  │證人即被告丁○○之胞│證人即同案被告謝采倩於│
  │    │姐謝采倩於警詢中之證│前開事實欄所載之時、地│
  │    │述（見偵查卷第7至9頁│遭證人即告訴人丙○○以│
  │    │98.5.27警詢筆錄）   │徒手之方式毆打，及被告│
  │    │                    │丁○○與證人即告訴人謝│
  │    │                    │育汶彼此間發生肢體拉扯│
  │    │                    │之事實。              │
  ├──┼──────────┼───────────┤
  │６  │證人即被告丁○○之母│被告丁○○與證人即告訴│
  │    │王□洙於警詢中之證述│人丙○○彼此間於前開事│
  │    │（見偵查卷第15至16頁│實欄所載之時、地發生肢│
  │    │98.6.29警詢筆錄）   │體拉扯之事實。        │
  ├──┼──────────┼───────────┤
  │７  │證人即當日主持被告謝│證人即同案被告謝采倩於│
  │    │育誠亡父忌日團聚祭拜│前開事實欄所載之時、地│
  │    │法會之道長康躍龍於警│遭證人即告訴人丙○○以│
  │    │詢中之證述（見偵查卷│徒手之方式毆打，及被告│
  │    │第31至32頁98.8.20警 │丁○○與證人即告訴人謝│
  │    │詢筆錄）            │育汶彼此間發生肢體拉扯│
  │    │                    │之事實。              │
  ├──┼──────────┼───────────┤
  │８  │證人即被告丁○○之胞│同上。                │
  │    │姐謝采倩之配偶楊新章│                      │
  │    │於警詢中之證述（見偵│                      │
  │    │查卷第33至35頁98.8.9│                      │
  │    │警詢筆錄）          │                      │
  ├──┼──────────┼───────────┤
  │９  │財團法人天主教聖馬爾│證人即告訴人丙○○於前│
  │    │定醫院於98年5月16日 │開事實欄所載之時、地遭│
  │    │所出具之診斷證明書1 │被告丁○○上前推倒致證│
  │    │紙（見偵查卷第17頁）│人即告訴人丙○○重心不│
  │    │                    │穩倒地撞到現場地上之桌│
  │    │                    │椅，造成證人即告訴人謝│
  │    │                    │育汶受有頭部外傷併臉部│
  │    │                    │挫擦傷及背部挫擦傷等之│
  │    │                    │傷害結果之事實。      │
  ├──┼──────────┼───────────┤
  │１０  │被告丁○○之指認口卡│被告丁○○確實為上開事│
  │    │片1張（見偵查卷第21 │實欄所載之時、地對證人│
  │    │頁）                │即告訴人丙○○實施傷害│
  │    │                    │行為之行為人之事實。  │
  └──┴──────────┴───────────┘
二、核被告丁○○所為，係犯刑法第277條第1項之傷害罪嫌。又
    告訴人丙○○為被告丁○○之胞兄，此據渠二人分別於警詢
    及偵查中一致陳明在卷，彼此間具家庭暴力防治法第3條第4
    款所定之家庭成員關係無訛，故被告丁○○對家庭成員即告
    訴人丙○○實施身體上不法侵害之暴力行為而成立刑法之傷
    害罪嫌，係屬家庭暴力防治法第3條第2項所稱之家庭暴力罪
    嫌，附此予敘明。請審酌被告丁○○與告訴人丙○○係兄弟
    關係，惟不之互尊互重，僅因細故，即出手推、拉扯告訴人
    丙○○使其之重心不穩跌倒在地而造成受傷之犯罪手法，所
    為非是，並考量告訴人丙○○所受之傷勢非屬嚴重，被告丁
    ○○雖否認犯行，但坦承傷害之事實經過之犯罪態度，惟迄
    今尚未與告訴人達成和解等情狀，予以從輕量處適當之刑。
    末按，刑法第277條第1項之普通傷害罪，以行為人主觀上對
    被害人之身體或健康，施以普通傷害之故意，為其構成要件
    之一；所稱傷害之故意，固包括對於構成犯罪之事實，明知
    並有意使其發生之確定故意，與對於構成犯罪之事實，預見
    其發生，而其發生並不違背其本意之不確定故意二種情形在
    內。是行為人著手實施傷害行為時之故意，性質上對其結果
    之發生，尚有究係對之已有所認識，仍實施傷害犯行，以遂
    其「傷害」結果發生之希望（目的），為確定故意（直接故
    意），抑或雖無此發生結果之認識，然「預見」其可發生此
    項傷害之結果，猶予以容忍，終發生所預見之結果，即為不
    確定故意（間接故意）。查被告於警詢及偵查中均供承：伊
    跟丙○○拉扯之中，可能伊太用力或丙○○反抗，丙○○重
    心不穩跌倒，撞倒旁邊的桌椅才受傷等語（見偵查卷第12頁
    及第46頁98.5.23警詢筆錄、98.9.10訊問筆錄），參以被告
    係男性，身形壯碩，其體格、力道恐較諸已酒醉而同為男性
    （即告訴人）為大，用力推開告訴人之過程中，因掙扎、反
    抗時，力量大之被告較可能左右雙方動向，致使力量弱者因
    傾力拉扯，重心不穩，此時如被告猶使勁推，依客觀情狀，
    告訴人定將跌倒在地甚或撞及他物而受到身體傷害，被告對
    此當無不能預見之理。準此被告應有告訴人可能會因其大力
    推因重心不穩而跌倒受傷之預見，竟仍著手實施推告訴人之
    傷害行為，致告訴人受有上開傷勢，顯然並不違背被告之本
    意，是被告亦應具有傷害之不確定故意，足可認定，一併指
    明。
三、依刑事訴訟法第251條第1項提起公訴。
        此    致
臺灣高雄地方法院
中    華    民    國    98    年    10    月    1     日
                              檢  察  官   乙  ○  ○
上正本證明與原本無異
中    華    民    國    98    年    10    月    14    日
                              書  記  官   吳  淑  芬
附錄本案論罪科刑所犯法條全文
刑法第277條
傷害人之身體或健康者，處三年以下有期徒刑、拘役或一千元以
下罰金。
犯前項之罪因而致人於死者，處無期徒刑或七年以上有期徒刑；
致重傷者，處三年以上十年以下有期徒刑。

司法院資訊處製作；財團法人民間司法改革基金會備份。
